臺灣新竹地方法院民事小額判決
110年度竹北小字第165號
原      告  明台產物保險股份有限公司

法定代理人  長瀬耕一
訴訟代理人  王一如  
            許崇慎  


被      告  陸民生  
上列當事人間請求損害賠償事件，本院於民國110年7月16日言詞
辯論終結，判決如下：
    主  文
被告應給付原告新臺幣伍仟捌佰參拾陸元，及自民國一一○年三
月三十日起至清償日止，按年息百分之五計算之利息。
原告其餘之訴駁回。
訴訟費用新臺幣壹仟元由被告負擔。
本判決第一項得假執行。但被告如以新臺幣伍仟捌佰參拾陸元為
原告預供擔保後，得免為假執行。 
    事  實  及  理  由
壹、程序事項
    被告經合法通知，未於言詞辯論期日到場，核無民事訴訟法
    第386 條所列各款情形，爰依原告聲請由其一造辯論而為判
    決。
貳、實體事項
一、原告起訴主張：被告於民國108年5月21日7時45分許，駕駛
    車牌號碼0000-00號自用小客車，行經新竹縣湖口鄉新興路8
    38巷路口(下稱系爭路口)，因違反號誌管制或指揮、闖紅燈
    之過失，致擦撞由原告承保之被保險人郭妙淑所有、由訴外
    人蔡筑瑩駕駛之車牌號碼0000-00號自用小客車（下稱系爭
    車輛），致系爭車輛右前車頭毀損，原告業依保險契約賠付
    被保險人必要修復費用新臺幣（下同）10,203元（含鈑金拆
    裝工資3,663元、烤漆工資1,300元、零件費用5,240元，本
    卷第27-29頁），依保險法第53條第1項規定取得代位求償權
    ，爰依侵權行為及保險代位之法律關係提起本件訴訟等語。
    並聲明：㈠被告應給付原告10,203元及自起訴狀繕本送達翌
    日起至清償日止，按年息5%計算之利息。㈡訴訟費用由被告
    負擔。
二、被告未於言詞辯論期日到場，亦未提出書狀作何聲明或陳述
    。
三、本院之判斷：
㈠、原告主張本件車禍及損害發生之事實，業據其提出行車執照
    、駕駛執照、新竹縣政府警察局新湖分局道路交通事故當事
    人登記聯單、道路交通事故現場圖、現場及車損照片、估價
    單、統一發票、汽車險賠款同意書等件為證（本卷第15-31
    頁），且經本院依職權向新竹縣政府警察局新湖分局函調本
    件事故之道路交通事故現場圖、酒精測定紀錄表、當事人登
    記聯單、A3類道路交通事故調查紀錄表、現場及車損照片黏
    貼紀錄表在卷可憑（本卷第51-67頁），核屬相符，而被告
    經合法通知，既未到庭，亦未提出書狀答辯，以供本院斟酌
    ，應認原告之主張為可採。
㈡、按因故意或過失，不法侵害他人之權利者，負損害賠償責任
    ；汽車、機車或其他非依軌道行駛之動力車輛，在使用中加
    損害於他人者，駕駛人應賠償因此所生之損害；汽車行駛至
    交岔路口，其行進、轉彎，應遵守燈光號誌或交通指揮人員
    之指揮；又車輛面對圓形紅燈表示禁止通行，不得超越停止
    線或進入路口，民法第184 條第1 項前段、第191 條之2 前
    段、道路交通安全規則第102條第1項第1款前段及道路交通
    標誌標線號誌設置規則第206 條第5款分別定有明文。本件
    車禍發生時，被告駕駛自小貨車沿湖口鄉新興路第一快車道
    北向南直行，行經系爭路口時，號誌燈為紅燈，惟被告仍繼
    續直行，致與原告所承保訴外人蔡筑瑩駕駛沿新興路第一快
    車道南向北直行，行經系爭路口時，號誌燈為左箭頭綠燈而
    進行左轉之系爭車輛發生擦撞，而依當時路況、天候、視線
    均正常，無障礙物遮蔽等情，有前開道路交通事故現場圖、
    A3類道路交通事故調查紀錄表、現場及車損等照片附卷可參
    （本卷第55-67頁），足見被告應無不能注意之情事，竟疏
    未注意依紅燈號誌停駛，逕行闖越紅燈直行通過系爭路口，
    被告之駕駛行為對於本件車禍之發生，顯有過失，且其過失
    行為與系爭車輛受損之結果間具有相當因果關係，是被告就
    本件肇事應負過失侵權行為責任，洵堪認定。
㈢、不法毀損他人之物者，被害人得請求賠償其物因毀損所減少
    之價值，民法第196 條定有明文。又被保險人因保險人應負
    保險責任之損失發生，而對於第三人有損失賠償請求權者，
    保險人得於給付賠償金額後，代位行使被保險人對於第三人
    之請求權，保險法第53條第1項亦有規定。另物被毀損時，
    被害人除得依據民法第196 條請求賠償外，並不排除民法第
    213 條至第215 條之適用，依民法第196 條請求賠償物被毀
    損所減少之價額，得以修復費用為估定之標準，但以必要者
    為限（例如：修理材料以新品換舊品，應予折舊），有最高
    法院77年度第9次民事庭會議決議可資參照。經查：
  ⒈本件車禍之發生係被告之過失所致，已如前述，被保險人就
    其所受損害，本得基於侵權行為法律關係向被告請求賠償，
    而原告既依保險契約理賠保險金予被保險人，揆諸上開法條
    規定，被保險人對於侵權行為人之請求權即移轉給保險人，
    原告自得向被告求償。系爭車輛因本件車禍受損，計支付修
    理費共10,203元（含鈑金拆裝工資3,663元、烤漆工資1,300
    元、零件費用5,240元）等情，有估價單、發票在卷可按（
    本卷第27-29頁），其修復之部位與系爭車輛之車損照片亦
    屬相符（本卷第64-67頁），堪認確係屬修復系爭車輛所必
    要，而各項費用亦尚稱合理。
  ⒉惟系爭車輛係於100年8月出廠，有行車執照影本在卷（本卷
    第54頁），至車禍發生時（108 年5月21日）已使用7年9月
    餘，揆之前揭說明，以新品換舊品而更換之零件，自應予以
    折舊。依所得稅法施行細則第48條第1 項規定：「採平均法
    者，以固定資產成本減除殘值後之餘額，按固定資產耐用年
    數表規定之耐用年數平均分攤，計算每期折舊額」，參以86
    年12月30日行政院台86財字第52051號函所頒之「固定資產
    耐用年數表」，自用小客車之耐用年數為5 年，再參酌營利
    事業所得稅查核準則第95條第6 款規定「固定資產提列折舊
    採用平均法、定率遞減法或年數合計法者，以一年為計算單
    位；其使用期間未滿一年者，按實際使用之月數相當於全年
    之比例計算之；不滿一月者，以月計」。系爭車輛為100年8
    月出廠，距離車禍於108年5月21日發生時，已使用逾5年，
    僅存殘價。本件零件部分維修金額為5,240元，殘價＝取得成
    本÷（耐用年數＋1）即5,240元÷6＝873元（元以下四捨五入）
    。是系爭車輛更新零件部分之損害經折舊後之價額應為873
    元。據此，再加上無須折舊之鈑金拆裝工資3,663元、烤漆
    工資1,300元，系爭車輛之修復費用總計為5,836元(計算式8
    73+3,663+1,300=5,836元))。
四、從而，原告依侵權行為及保險代位法律關係，請求被告賠償
    5,836元及自起訴狀繕本送達翌日即110年3月30日（本件於1
    10年3月19日寄存送達被告，自該日起10日即110年3月29日
    發生送達之效力，本院卷第37頁）起至清償日止，按年息5%
    計算之利息，為有理由，應予准許，逾此範圍之請求，則無
    理由，應予駁回。
五、本件係適用小額訴訟程序所為被告敗訴之判決，爰依職權宣
    告假執行，並依民事訴訟法第392 條第2 項規定，職權為被
    告酌定相當之擔保金額後併宣告得免為假執行，暨於判決時
    確定被告應負擔之訴訟費用如主文第3 項所示之金額（即第
    一審裁判費1,000 元）。
六、本件判決基礎已臻明確，兩造其餘主張、陳述並所提證據，
    經審酌後，認與本件判決結果不生影響，爰不一一論列。
七、訴訟費用負擔之依據：民事訴訟法第78條。　　
中    華    民    國   110    年    7    月     23    日
                  竹北簡易庭    法  官  陳麗芬
以上正本證明與原本無異。
如對本判決上訴，非以其違背法令為理由，不得為之，且須於判
決送達後20日內向本院提出上訴狀（須按他造當事人之人數附繕
本），及繳納上訴裁判費新臺幣1,500元。
中　　華　　民　　國   110    年    7     月    23    日
                                書記官  曾煜智